臺灣高等法院臺南分院刑事判決　　　　　　　　　　　　　　　　　　　行股
　　上　訴　人
　　即　被　告　甲　○　○
　　選任辯護人　簡　承　佑　律師
　　　　　　　　張　智　學
右上訴人因違反毒品危害防制條例案件，不服臺灣雲林地方法院九十年度訴字第一六
七號中華民國九十年十月八日第一審判決（起訴案號：臺灣雲林地方法院檢察署九十
年度偵字第一一一０號），提起上訴，判決後經最高法院發回更審，本院判決如左：
    主      文
原判決關於販賣第一級毒品及定應執行刑部分均撤銷。
甲○○被訴販賣第一級毒品部分無罪。
    理      由
一、公訴意旨略以：上訴人即被告甲○○，綽號「黑人」，基於販賣第一級毒品海洛
    因牟利之概括犯意，於民國（下同）八十八年五月底某日及同年六月底某日，以
    其所有之0000000000號行動電話與梁清森聯絡，連續在省立彰化醫院
    附近其所經營之藝品店內，以每包新臺幣（下同）二千元之代價，販賣海洛因予
    梁清森二次，嗣經警於同年七月二日搜索查獲梁清森，經梁清森供認始查悉上情
    ，因認被告犯有毒品危害防制條例第四條第一項之連續販賣第一級毒品之罪嫌云
    云。
二、按犯罪事實應依證據認定之，無證據不得推定其犯罪事實；又不能證明被告犯罪
    者，應諭知無罪之判決；刑事訴訟法第一百五十四條、第三零一條第一項，分別
    定有明文。次按認定犯罪事實應依證據，為刑事訴訟法所明定，故被告否認犯罪
    事實所持之辯解，縱屬不能成立，仍非有積極證據足以證明其犯罪行為，不能遽
    為有罪之認定；又認定犯罪事實所憑之證據，雖不以直接證據為限，間接證據亦
    包括在內，然而無論直接或間接證據，其為訴訟上之證明，須於通常一般之人均
    不致有所懷疑，而得確信其為真實之程度者，始得據為有罪之認定，倘其證明尚
    未達到此一程度，而有合理之懷疑存在時，事實審法院復已就其心證上理由予以
    闡述，敘明其如何無從為有罪之確信，因而為無罪之判決，尚不得任意指為違法
    ；亦迭經最高法院著有三十年上字第一八三一號、七十六年臺上字第四九八六號
    判例在案。公訴人認被告犯有上開販賣第一級毒品海洛因之罪嫌，無非係以證
    人梁清森之證言，及有被告與證人梁清森之通訊監察報告等由為論據。惟訊據被
    告則矢口否認有何販賣第一級毒品海洛因之犯行，並辯稱：其僅施用安非他命，
    未曾施用海洛因，更無買賣過海洛因，何來販賣海洛因予證人梁清森之有等語。
三、經查證人梁清森固迭在警訊、原審偵審中證稱：有於八十八年五月底某日及同年
    六月底某日，向被告購買二次海洛因，每次買二千元一小包，都由被告打電話給
    伊，然後由伊至省立彰化醫院附近被告所開設之藝品店拿海洛因，伊未付錢給被
    告，因被告先前有欠伊錢，所以用來抵債等語在卷（見他字卷第三十、五十一、
    五十二頁、原審卷第九十頁）。且證人梁清森所使用之電話號碼為（０四）00
    00000號，被告所使用之行動電話號碼為0000000000號，固亦分
    經證人梁清森及被告所是認，並有該0000000000號行動電話使用人資
    料存卷足稽（見他字卷第六十頁）；又自八十八年六月七日起至同年月三十日止
    ，經彰化縣調查站就證人梁清森所使用之（０四）0000000號電話，與被
    告之0000000000號行動電話，實施通訊監察結果，內容有：『「（Ａ
    ）你在哪？（Ｂ）我在你對面的咖啡廳。（Ａ）我要一千元（毒品）。」、「（
    Ａ）小楊啦，大哥粗仔你那有嗎？（Ｂ）我沒錢好拿。（Ｂ）你要多少？（Ａ）
    我要壹。（Ｂ）若有貳，再打電話給我。」（見他字卷第七頁）、「（Ａ）我小
    楊。（Ｂ）男，小楊你那邊還有嗎？（Ａ）東西，男、女都讓你全帶走了，現在
    沒有。（Ｂ）你那剩餘有一半。（Ａ）約餘一千元。（Ｂ）好了，等一下再說。
    」（見同卷第九頁）」、「（Ａ）我小楊，你那邊有無女人。（Ｂ）有錢嗎？（
    Ａ）現在沒有。（Ｂ）沒錢我沒辦法，我等一下就過去了。」（見同卷第十頁）
    、「（Ａ）大哥哦，我小梁，之前粗那有嗎？（Ｂ）現在沒了，另外還有三兩。
    （Ａ）阿，你那有細的嗎？（Ｂ）無，要再聯絡，我再打給你。」（見同卷第十
    五頁）』各等語，固亦有該通訊監察書、通訊監察報告各一份在卷可佐；且各該
    通話紀錄中所言「粗的」、「男的」係指安非他命，「細的」、「女的」係指海
    洛因，固亦分經被告及證人梁清森迭在歷次偵審中所供承。然關於販賣海洛因案
    件，施用海洛因之人，所為曾向他人購買海洛因之陳述，不得作為該人有罪判決
    之唯一證據，仍應調查其他必要之證據，以察其是否與事實相符，此就刑事訴訟
    法第一百五十四條、及第一百五十六條第二項規定之立法意旨觀之，乃屬當然之
    解釋。證人梁清森雖指稱伊有於上開時地，向被告購買海洛因施用云云；惟犯毒
    品危害防制條例第十條之施用毒品罪，供出毒品來源，因而破獲者，得減輕其刑
    ，同條例第十七條定有明文，因此為擔保其陳述之真實性，尤應有足以令人確信
    其陳述真實性之補強證據，始能據以為論罪之依據。據此被告既始終否認有販賣
    海洛因之情事，且除證人梁清森片面唯一指證外，亦查無任何積極確切證據，足
    以證明被告有該犯行；雖上開通話紀錄中，有提及毒品安非他命（粗的）及海洛
    英（細的）及相關之價金，然觀其通訊內容，當證人梁清森要求海洛英時（即問
    及『女人』『細的』），被告係分別告知其並無海洛英可資供應，及沒錢其無辦
    法等語，亦難認被告與證人梁清森間，已有成立海洛英買賣之合意，更難認其等
    間就海洛英有給付價金及交付毒品之買賣行為。況上開通訊監察係自八十八年六
    月七日起至同年月三十日止，證人梁清森所供伊於五月底向被告買一次海洛英之
    情事，更乏其他證據補強，是尚難徒依證人梁清森片面之證述，及通訊監察書內
    容，遽認被告有販賣海洛因之犯行。再觀以本案查獲之經過，係警方於八十八年
    七月二日下午三時五十分許，經警持搜索票搜索證人梁清森，位在彰化市○○街
    五六巷三號三樓住處，扣得吸食器三組、玻璃吸食器三支、殘留海洛因塑膠袋二
    個、空塑膠袋三個、吸管製鏟子二支、酒精燈二只、研磨器皿一組、已使用過海
    洛因注射針筒三支等吸食工具一批，嗣經證人梁清森指證始循線查獲被告等情，
    ，既有證人梁清森之警訊筆錄及刑事案件報告書附卷足參；雖其中查扣有殘留海
    洛因塑膠袋二只、及海洛因洛因注射針筒三支，然因係在證人梁清森住處所搜獲
    ，亦僅足證明證人梁清森有施用海洛因而已，尚無任何證據足證該海洛因係向被
    告購得，尤以警方至被告住處搜索結果，並未查獲任何海洛因或其他販賣工具，
    亦有該搜索報告存卷為憑，顯亦與一般販賣海洛因者，皆會持有或多或少海洛因
    及販賣工具殊異，益足證被告確無販賣海洛因之事實。
四、綜上各情，參互觀之，證人梁清森唯一之片面指證，既無任何補強證據，足以擔
    保其陳述之真實性，通信監察報告亦無法證明被告有販賣海洛因之情事，自難僅
    憑該證人片面之指證，遽認被告有上開犯行之依據，此外復查無其他積極證據，
    足證被告有何公訴意旨所指之犯行，本件不能證明被告犯罪。原審疏未詳查，並
    勾稽全案調查證據所得，遽對被告論處販賣第一級毒品之罪刑，自有未合。被告
    上訴意旨，否認犯罪，指摘原審此部分判決不當，自為有理由，應由本院將原審
    此部分判決予以撤銷，改諭知其無罪。
五、據上論斷，應依刑事訴訟法第三百六十九條第一項前段、第三百六十四條、第三
    百零一條第一項，判決如主文。
本案經檢察官曾顯智到庭執行職務。
中      華      民      國    九十一    年      八      月     二十     日
                                  臺灣高等法院臺南分院刑事第二庭
                                      審判長法官  游  明  仁
                                            法官  蘇  重  信
                                            法官  林  永  茂
右正本證明與原本無異。
如不服本判決，應於判決送達後十日內向本院提出上訴狀，其未敘述理由者並應於提
出上訴狀後十日內向本院補提理由書（應附繕本)。
                                      法院書記官  劉  岳  文
中      華      民      國    九十一    年      八      月     二十     日
